【裁判字號】    98,訴,354
【裁判日期】    980715
【裁判案由】    給付勞務費用
【裁判全文】
臺灣板橋地方法院民事判決               98年度訴字第354號
原      告  大中美國際保全股份有限公司
法定代理人  乙○○
原      告  中鴻清潔企業社
法定代理人  丙○
前列二人共同
訴訟代理人  丁○○
被      告  歡喜親家公寓大廈管理委員會
法定代理人  戊○○
上列當事人間請求給付勞務費用事件，經本院於民國98年7 月1
日言詞辯論終結，判決如下：
    主  文
被告應給付原告大中美國際保全股份有限公司玖拾萬肆仟零陸拾
肆元及自民國97年12月6 日起至清償日止，按週年利率百分之5
計算之利息。
被告應給付原告中鴻清潔企業社壹拾陸萬玖仟柒佰伍拾肆元及自
民國97年12月6 日起至清償日止，按週年利率百分之5 計算之利
息。
訴訟費用由被告負擔。
    事實及理由
壹、程序方面
    按被告之法定代理人原為第13屆主任委員甲○○，於本件訴
    訟進行中變更為第14屆主任委員戊○○，並依法聲明承受訴
    訟，核無不合，應予准許。
貳、實體方面
一、原告主張：原告二人於民國97年1 月1 日起同為被告社區執
    行駐衛保全及清潔維護等服務，並簽訂駐衛保全服務契約、
    清潔維護服務契約（下稱係爭契約），期限至97年12月31日
    止，契約價額分別為駐衛保全每月8 萬1000元、清潔維護費
    每月2 萬800 元。被告於97年3 月間召開區分所有權人會議
    改選成立第13屆管理委員會，並改選甲○○擔任主委，但被
    告第12屆、第13屆管理委員會發生交接糾紛，主委甲○○並
    於97年4 月14日以個人名義片面通知原告解除契約，原告雖
    於97年4 月16日函覆不符契約約定，但不為甲○○所接受。
    原告為免造成社區不和諧，遵照甲○○所指定時間派員至被
    告社區辦理相關業務移交工作，被告竟未如約到場交接，原
    告為避免發生違約糾紛，函知甲○○表明仍將依約定盡忠職
    守。之後原告在97年5 月間函請被告給付相關勞務費用，經
    被告第12屆管理委員會於97年5 月30日函覆說明等委員會爭
    議解決後，將依約給付所積欠的費用。故原告遲至97年12月
    5 日才辦理相關業務移交程序完成在案，但所積欠的勞務費
    用屢經催討，卻不獲給付。為此，依兩造間合約約定，聲明
    請求：1.被告應給付原告大中美國際保全股份有限公司90萬
    4064元及自97年12月6 日起至清償日止，按週年利率百分之
    5 計算之利息。2.被告應給付原告中鴻清潔企業社16萬9754
    元及自97年12月6 日起至清償日止，按週年利率百分之5 計
    算之利息。
二、被告辯稱：
    在去年帳冊裡已經支付原告請求時間的保全費用及清潔費用
    ，當時有2 組保全及清潔人員同時在社區服務，其中有1 組
    不合法；我們只是90戶的小社區，實在沒有能力支付第2 組
    人員費用。並聲明：原告之訴駁回。
三、兩造不爭執的事實：（本院卷第190頁）
  (一)原告二人於97年1 月1 日起同為被告社區執行駐衛保全及清
    潔維護等服務，並簽訂駐衛保全服務契約、清潔維護服務契
    約（原證一、二），期限至97年12月31日止，契約價額分別
    為駐衛保全每月8 萬1000元、清潔維護費每月2 萬800 元。
  (二)原告二人在97年12月5日撤離保全及清潔人員。
四、本件爭執點：（本院卷第190頁）
  (一)係爭契約是否有效成立？
  (二)係爭契約是否曾經合意終止？
五、就本件契約是否有效成立一節而言：
  (一)按公寓大廈管理條例第29條第1 、2 項分別規定：「公寓大
    廈應成立管理委員會或推選管理負責人」、「公寓大廈成立
    管理委員會者，應由管理委員互推一人為主任委員，主任委
    員對外代表管理委員會」。本件原告是依據兩造所簽訂的駐
    衛保全服務契約、清潔維護服務契約請求被告給付勞務費用
    ，自需先審查該二份契約是否有效成立，即是否經被告有代
    表權之主任委員簽名成立。
  (二)依該二份契約書所載，簽約日期均為97年1 月1 日（本院卷
    第15、21頁），被告方面是由蔡林金花以管理委員會主任委
    員名義代表簽名。經查，原告主張蔡林金花簽約當時確為被
    告主任委員一節，業經提出歡喜親家社區第十二屆重新召集
    區分所有權人大會會議通知單（記載開會時間為95年12月20
    日）、會議紀錄（記載蔡林金花等人當選管理委員）、96年
    1 月20日公告（記載第11、12屆管理委員會已交接完成）為
    證（本院卷第193-195 頁）。又經本院依職權調閱蔡林金花
    （第12屆主委）與甲○○（第13屆主委）互相告發偽造文書
    、侵占等刑事案件偵查卷，據證人林阿元（被告第11屆主委
    ）於偵查中證稱：「蔡林金花這一屆（12屆）的委員任期到
    97.1.10 日」（台灣板橋地方法院檢察署97年度他字第3288
    號偵查卷第19頁，下稱第3288號偵查卷）、「我擔任過3 屆
    的主委，第12屆就是一般的委員」、「第11屆改選第12 屆
    是12月底改選，隔年1 月10日交接」、「第12屆委員一直延
    到隔年的3 月才改選（成功）是因為1 月6 日改選，人數不
    足流會」、「第11屆召開三次改選才成功，所以是到12 月
    底改選成功，1 月交接」、「保全契約在12月底到期，保全
    公司會送契約來，看當時誰當主委，就由誰簽約」（台灣板
    橋地方法院檢察署97年度他字第3621號偵查卷第193-194 頁
    ，下稱第3621號偵查卷），並有被告95年12月27日會議紀錄
    （選舉蔡林金花為主委、新舊任委員會於96年1 月10日交接
    ）及96年1 月20日公告（第11屆、第12屆委員會完成交接）
    可稽（第3288號偵查卷第85、86頁）。由上述證人證詞及證
    物對照可知，蔡林金花確為被告第12屆主委，任期自96 年1
    月10日起至97年1 月10日止，之後因出席人數不足致未能如
    期於97年1 月6 日召開所有權人會議，故遲至97年3 月29日
    始成功開會並改選出第13屆管理委員。從而，蔡林金花以被
    告主任委員名義於97年1 月1 日與原告二人分別簽訂系爭駐
    衛保全服務契約、清潔維護服務契約，自屬其依擔任被告主
    任委員權限所為，該二份契約自應認定有效成立。
六、就本件契約是否曾經合意終止一節而言：
  (一)依係爭駐衛保全服務契約第5 條約定，契約不因雙方負責人
    之變更而失效（本院卷第10頁）。被告雖於97年3 月29日改
    選第13屆管理委員，並由甲○○擔任主任委員，惟依照契約
    第5 條約定，契約仍繼續有效成立，被告仍應受契約效力所
    拘束。
  (二)被告第13屆主委甲○○雖於97年4 月14日以個人名義片面通
    知原告大中美公司將於97年4 月18日解除契約，又於97 年4
    月17日以被告主委名義發函表示終止契約，請原告大中美公
    司於97年4 月18日晚上6 點撤離（本院卷第71、72頁），惟
    此二份解約通知，均與契約內有關終止契約之規定（第5 、
    14 、15 條）不符，也未經原告同意，自不發生合法解除契
    約之效力。
  (三)原告大中美公司之後雖曾發函表示願意於97年4 月23日下午
    6 點撤離，並請被告派員辦理交接（本院卷第27頁），此項
    通知，是將被告通知「97年4 月18日晚上6 點撤離」內容變
    更為「97年4 月23日晚上6 點撤離」，依法應視為新要約（
    民法第160 條第2 項規定參照）。惟屆時被告管理委員會均
    無人出面辦理交接事宜，即無法認定被告有承諾新要約的情
    形，依法也不發生合意終止係爭契約之效力。之後，原告再
    於98年4 月28日發函通知甲○○，表示「基於責任釐清，在
    未完成移交前，本公司自無撤離服務人員之理」（本院卷第
    27 、28 頁），被告也未能舉證之後兩造確有辦理移交完成
    之事宜，本院自無從認定係爭契約有提前合意終止之情形。
  (四)何況，被告第12屆、第13屆管理委員會因委員間發生糾紛，
    前後任主委並互相告發刑事罪名（甲○○告發蔡林金花業務
    侵占等案件、蔡林金花告發許致行偽造文書、妨害名譽等案
    件，經偵查後均為不起訴處分，本院卷第197 、204 頁），
    第12屆管理委員會並先後於97年4 月20日左右、97年4 月26
    日、97年4 月28日、97年5 月9 日、97年6 月25日五次在社
    區公告「第12、13屆管委會尚未完成交接」、「甲○○先生
    不顧社區與大中美保全公司所簽訂的契約尚未屆滿，擅自引
    進雄懋保全公司人員進駐，本十二屆管委會特此聲明：有關
    保全管理之服務費用，將依約支付大中美國際保全公司」、
    「因第12、13屆至目前為止尚未完成交接，請住戶萬勿將管
    理費交給甲○○先生，以免將來造成爭議或損失」、「本第
    12屆管委會認為會議紀錄及印鑑部分仍有待釐清，同意第13
    屆委員所公告之內容依法訴訟，故未訴訟判決前，以暫不交
    接為宜」、「第13屆委員會未按程序交接，並涉及偽刻圖章
    、偽造變更報備之文書，已提出訴訟並傳喚出庭偵訊，甲○
    ○亦提告第12屆管委會侵占並傳喚出庭偵訊，所有爭議已進
    入司法程序，俟法院裁判後依法執行即可解決，故目前仍由
    第12屆委員會行使職責，以免社區管理運作停頓，大中美保
    全公司之合約到97年12月31日始期滿，依約應支付勞務費，
    因目前訴訟中，所以暫停支付，俟判決後再申領支付」等內
    容（第3621號偵查卷第12-16 、42頁）；又於97年5 月30
    日函覆原告說明因管理委員會尚未交接，社區公共基金暫停
    提領，等委員會爭議解決並恢復運作後，將依約給付所積欠
    的97年4 月份費用等語（本院卷第30頁）。更足以佐證，系
    爭契約雖因被告第12、13屆管理委員間發生爭議，致無法給
    付費用，但兩造並未提前合意終止系爭契約無疑。
  (五)被告雖辯稱當時雖有2 組保全及清潔人員，但其中有1 組不
    合法，也沒有能力支付第2 組人員費用云云。惟查，被告第
    13屆管理委員會雖另與雄懋保全公司簽訂保全服務契約，但
    並非一社區僅能與一家公司簽訂保全服務契約，如該社區欲
    與二家以上公司簽訂保全契約，亦無不可。在被告第13 屆
    管理委員會並未合法提前終止系爭契約情形下，系爭保全、
    清潔契約自仍屬繼續發生效力。而且，原告也依約繼續提供
    駐衛保全及清潔服務至97年12月5 日止，有原告提出的警衛
    執勤日報表附卷可稽（本院卷第85-180頁），其中並記載「
    （97年5 月17日）2.314-6F臨時停車100 元，3.許主委收」
    、「（97年5 月18日）2.332-6F臨時停車100 元，3.許主委
    收」（本院卷第127 頁正反面）、「（97年6 月27日）清潔
    員10：50分在清理主委家門口污土砂」（本院卷第147 頁反
    面）等情。
七、綜上所述，系爭契約於簽訂時既經當時第12屆管理委員會主
    任委員蔡林金花代表簽名，即屬有效成立，第13屆主任委員
    甲○○之前曾任第11屆管理委員會副主任委員（見第3621號
    偵查卷第50頁）應可明知第12屆任期至97年1 月10日止，卻
    於97年4 月間當選主委後，未依契約約定而任意片面通知終
    止系爭契約，即屬無效，之後也未曾與原告達成合意提前終
    止系爭契約，而原告也依約繼續提供駐衛保全及清潔服務，
    履行係爭契約義務至97年12月5 日撤離為止。從而，原告大
    中美國際保全股份有限公司依約請求被告給付自97年4 月1
    日起至同年12月5 日止保全費用90萬4064元，原告中鴻清潔
    企業社依約請求被告給付上述時間清潔費用16萬9754元，及
    均自97年12月6 日起至清償日止，按週年利率百分之5 計算
    之利息，為有理由，應予准許。
八、本件事證已臻明確，兩造所為之其他主張、陳述並所提之證
    據，經審酌後，認均與本件之結論無礙，爰不一一論述，併
    予敘明。
九、據上論結，本件原告之訴為有理由，依民事訴訟法第七十八
    條，判決如主文
中    華    民    國    98    年    7     月    15    日
                  民事第三庭    法  官  劉以全
以上正本係照原本作成
如對本判決上訴，須於判決送達後20日內向本院提出上訴狀
中    華    民    國    98    年    7     月    15    日
                                書記官  劉昌明


司法院資訊處製作；財團法人民間司法改革基金會備份。
